臺灣高等法院刑事判決　　　　　　　　　　　　　九十三年度上訴字第一四七三號
　　上　訴　人　臺灣臺北地方法院檢察署檢察官
　　被　　　告　甲○○
右上訴人因被告違反商業會計法等案件，不服臺灣臺北地方法院九十二年度訴字第八
七八號，中華民國九十三年四月十三日第一審判決（起訴案號：臺灣臺北地方法院檢
察署九十年度偵字第二四０六０號、九十一年度偵字第七八七六號），提起上訴，本
院判決如左：
    主  文
上訴駁回。
    理  由
一、公訴意旨略以：被告甲○○與王鳳蓮（另行通緝）於民國八十八年十二月間，共
    同在臺北市○○路四十二號四樓之七、同市○○○路○段三二九號八樓之一，分
    別設立欣帝國際開發股份有限公司（下稱欣帝公司）、鎂華國際企業有限公司（
    下稱鎂華公司），並以被告為欣帝公司、鎂華公司為登記負責人。詎被告與王鳳
    蓮竟基於犯意之聯絡，於經營期間，在不詳處所，以虛進、虛出之方式，幫助他
    人逃漏稅捐，茲詳述如下：(一)以欣帝公司名義，填製買受人、品名、數量、金額
    均不實之會計憑證統一發票一百六十八張，虛開銷售額計新台幣（下同）六千八
    百九十七萬一千六百六十九元，交付予中華民國關懷社會發展協會等五十一家公
    司行號，充為該等公司行號之進項憑證，供扣抵銷項稅額，計幫助該等公司行號
    逃漏營業稅達三百四十四萬八千五百八十四元；又為掩飾前開不實發票之行為，
    另行取得新桃北廣告事業有限公司（下稱新桃北公司）、強美生國際企業有限公
    司（下稱強美生公司）、金美雲廣告事業有限公司（下稱金美雲公司）、金海星
    國際企業有限公司（下稱金海星公司）、鎂華公司等公司之進貨發票，計六千零
    四十一萬七千九百八十一元，作為進項憑證，並連續在其業務上所製作之台北市
    營業人銷售額與稅額申報書上虛列銷售額及進貨成本，登載於業務上所作成之營
    業人使用三聯式統一發票明細表，再持向臺北市稅捐稽徵處申報，而行使之，足
    生損害於稅捐稽徵機關課稅之正確性。(二)以鎂華公司名義，填製買受人、品名、
    數量、金額均不實之會計憑證統一發票二百十二張，虛開銷售額計六千四百四十
    萬零七百二十一元，交付予中華民國經濟社會發展協會等六十二家公司行號，充
    為該等公司行號之進項憑證，供扣抵銷項稅額，計幫助該等公司行號逃漏營業稅
    達三百二十二萬零三十九元；又為掩飾前開不實發票之行為，另行取得新桃北公
    司、強美生公司、欣帝公司、金美雲公司、金海星公司、華海國際開發有限公司
    等公司之進貨發票，計四千六百五十三萬三千元，作為進項憑證，並連續在其業
    務上所製作之臺北市營業人銷售額與稅額申報書上虛列銷售額及進貨成本，登載
    於業務上所作成之營業人使用三聯式統一發票明細表，再持向臺北市稅捐稽徵處
    申報，而行使之，足生損害於稅捐稽徵機關課稅之正確性。因認被告涉犯商業會
    計法第七十一條第一款、稅捐稽徵法第四十三條、刑法第二百十六條、第二百十
    五條之罪嫌。
二、公訴人認被告涉犯右揭罪嫌，要以：(一)被告之供述、(二)共同被告洪英敏之供述、
    (三)欣帝公司涉嫌虛設行號相關分析表、欣帝公司變更登記事項卡、欣帝公司專案
    申請調檔統一發票查核名冊、欣帝公司專案申請調檔統一發票查核清單、金海星
    公司開立予欣帝公司之發票、(四)金海星公司涉嫌虛設行號相關分析表、金海星公
    司專案申請調檔統一發票查核名冊、金海星公司專案申請調檔統一發票查核清單
    、林孔明、吳壽祿說明書、(五)喬晟公司自動補報補繳稅額繳款書、(六)鎂華公司涉
    嫌虛設行號相關資料分析表、鎂華公司變更登記表、鎂華公司專案申請調檔統一
    發票查核名冊、鎂華公司專案申請調檔統一發票查核清單、鎂華、金海星、欣帝
    公司股東關係表、(七)臺灣板橋地方法院檢察署八十九年度偵緝字第五一０號起訴
    書、臺灣板橋地方法院八十九年度訴字第一六七二號刑事判決書、臺灣士林地方
    法院檢察署八十九年度偵緝字第四０一號聲請簡易判決處刑書、臺灣士林地方法
    院八十九年度簡字第一０七四號刑事簡易判決，為主要論據。
三、訊據被告堅詞否認有何公訴人起訴之右開犯行，辯稱：伊定居新竹市從事雨傘加
    工業，在台北投資燈光音響事業，但為了確保伊是投資人的權益而當負責人，由
    於路途上的不便及工作性質的差異，當時公司的運作全部由當時招募股東王鳳蓮
    全權處理，伊是形式上負責人，實際運作的是王鳳蓮；當時投資的公司一直在賠
    錢，伊曾要求結束公司把其餘的錢拿回來，後來王鳳蓮承諾讓伊在欣帝公司當股
    東，這樣投資的錢也可以拿回來，後來收到稅捐處通知伊是負責人之後，伊曾與
    駱夢華到王鳳蓮家中查明此事，王鳳蓮說這樣才有機會快一點把伊的資金拿回來
    ，當時了解公司確實有燈光音響、汽車等資產，伊才說好啦、好啦，只要能快點
    拿回資金就好等語。經查：
  (一)證人駱夢華於1.偵查中證稱：我當時在強笙公司上班，當時王鳳蓮跟我說要增資
    ，要找投資者，我看他的生意不錯，我就介紹我舅舅甲○○投資二百萬元，後來
    我離開強笙公司，接著稅捐機關就寄很多張稅單，有很多公司都列甲○○及我舅
    媽王陳粉是負責人，要求補稅，我有去找王鳳蓮，到現在為止，都找不到他人等
    語（詳見度偵字第二四０六０號卷第二宗第九頁）。2.於原審證稱：「（你是否
    是欣帝公司或是鎂華公司的員工？）我是在強聲（「笙」之誤）公司上班。（當
    時是否有聽過欣帝公司或是鎂華公司？）我都沒有聽過，我是到後面才知道的，
    他們要在汐止成立一家公司，我不知道那家公司的名字。（對於證人張行的證述
  　有何意見？）實在，我不知道那是業務部或是什麼部門，我只知道有承租一家公
    司。（你的薪資是否是強聲（「笙」之誤）公司發給你的？是的。（王鳳蓮是否
    有利用你的名義去申請資料或是設立公司？）應該沒有。（你舅舅是否認識王鳳
    蓮？）那是透過我介紹的，因為王鳳蓮說公司需要有人投資，所以我就找我舅舅
    來投資，因為當時我在這家公司的時候，公司的燈光音響器材真的很多，而且我
    已經擔任到經理了，我覺得這家公司不錯，而且我去清算他們的資產，光是器材
    的部分有二千多萬元，所以我就跟我舅舅說這家公司可以投資，王鳳蓮說投資要
    五百多萬元，我就請我舅舅加入，當時我舅舅看我在這家公司裡面應該是滿放心
    的等語（詳見原審卷第四一頁、四二頁）。
  (二)證人張行於原審證稱：「（是否認識被告？）發生事情以後來法院才見過被告。
    （你是欣帝或是鎂華公司的員工？）都不是，後來是王鳳蓮　把我們當成鎂華公
    司的員工，我是強聲（笙）燈光音響公司的員工。（你是否有領欣帝或是鎂華公
    司的薪資？）沒有，我是領強生（笙）公司的薪資。（公司住址為何？）台北縣
    新店安康路四段二百四十號一樓（我不能確定），一個鐵皮倉庫，我後來是隸屬
    業務部門，王鳳蓮有在汐止幫我們承租一間辦公室，作為強生（笙）的業務部門
    。（你在本案發生以前，是否有聽過欣帝公司或是鎂華公司？）我都沒有　聽過
    。（你是否有被王鳳蓮充作人頭去開立其他的戶頭？）沒有，我只有被王鳳蓮用
    我的名義申請行動電話，打了一萬多元，我是在最近收到電話帳單才知道的」等
    語（詳見原審卷第四十頁、四一頁）。
  (三)證人洪英敏於偵查中證稱：我不認識王鳳蓮和孫明哲（即王鳳蓮夫婦），也不認
    識甲○○，我在八十八年、八十九年間有遺失
    ０號卷第二宗第七四頁）。
  (四)被告於原審供稱：我因為王鳳蓮（他案通緝中）及他的先生的慫恿，及姪子駱夢
    華的介紹，而投資強笙公司五十萬元，我只知道我五十萬元（口頭說二百萬元）
    是投資音響公司，我沒有參與經營。我也不知道我何時變成欣帝公司的負責人，
    我的
    我知道我已變更為欣帝公司負責人時，我就說「好啦、好啦」，後來公司賠錢，
    兩、三個月後我就不要擔任負責人了等語（詳見原審卷第十二至十四頁、六六至
    六九頁）。
  (五)綜上：依證人駱夢華右揭證述，足徵被告所辯「因證人駱夢華的介紹而投資強笙
    公司」之事實堪信為真。再依證人駱夢華右開證述，並參酌證人張行、洪英敏右
    述證詞，堪認被告係遭王鳳蓮利用登記為鎂華公司、欣帝公司之負責人，惟被告
    實際上並未參與該兩家公司業務之執行。至右揭有關虛設公司之資料，亦僅能證
    明被告為欣帝公司、鎂華公司形式上之負責人，但尚並未能證明被告與王鳳蓮間
    有何犯意聯絡及行為分擔。另右揭起訴書、判決書亦未能證明與被告有何關聯性
    。此外復查無其他積極證據足資證明被告有何公訴人所指之犯行，是被告被訴之
    犯罪事實，要屬不能證明。原審以不能證明被告犯罪，而諭知被告無罪，核無不
    合。檢察官上訴指摘原審判決不當，請求撤銷改判，為無理由，應予駁回。
四、退回併辦部分：
    至於公訴人請求併辦臺灣臺北地方法院檢察署九十三年度偵字第九００八號被告
    偽造文書案，因本件既為無罪之諭知，自與請求併辦部分無何裁判上一罪之關係
    ，自應退回公訴人為適法之處理。
據上論斷，應依刑事訴訟法第三百六十八條，判決如主文。
本案經檢察官呂光華到庭執行職務。
中　　　華　　　民　　　國　　九十三　　年　　 十一 　　月　　 十六 　　日
                              臺灣高等法院刑事第二十四庭
                                  審判長法  官  陳　貽　男
                                        法  官  李　世　貴
                                        法  官  陳　憲　裕
右正本證明與原本無異。
如不服本判決，應於收受送達後十日內向本院提出上訴書狀，其未敘述上訴之理由者
並得於提起上訴後十日內向本院補提理由書（均須按他造當事人之人數附繕本）。
                                        書記官  劉　育　妃
中　　　華　　　民　　　國　　九十三　　年　　 十一 　　月　　 十六 　　日
